【裁判字號】    96,交訴,89
【裁判日期】    970201
【裁判案由】    肇事遺棄罪等
【裁判全文】
臺灣桃園地方法院刑事判決              96年度交訴字第89號
公  訴  人  臺灣桃園地方法院檢察署檢察官
被      告  丙○○
上列被告因肇事逃逸等案件，經檢察官提起公訴（96年度偵字第
10045 號），本院判決如下：
    主  文
丙○○因過失傷害人，處拘役伍拾玖日，減為拘役貳拾玖日，如
易科罰金，以新臺幣貳仟元折算壹日；又駕駛動力交通工具肇事
，致人受傷而逃逸，處有期徒刑捌月，減為有期徒刑肆月，如易
科罰金，以新臺幣貳仟元折算壹日。
    事  實
一、丙○○於民國96年2 月6 日上午，駕駛車牌號碼SB－4639號
    自用小客車，沿桃園縣桃園市○○路由桃園市往大竹方向行
    駛，嗣於同日上午9 時45分許，行經與大興西路之交岔路口
    ，欲右轉進入大興西路時，本應注意右側直行車輛動態並讓
    其先行，而依當時天候晴，路面乾燥無缺陷、無障礙物，且
    視距良好，並無不能注意之情事，竟疏未注意即貿然右轉，
    適有甲○○騎乘車牌號碼HYZ －756 號重型機車搭載乙○○○亦沿永安路往大竹方向直行並行駛至該處，因未及閃避而
    與丙○○所駕駛之上開車輛發生碰撞，致甲○○、乙○○○
    因而人車倒地，甲○○受有左胸壁挫傷、左手肘擦傷、左腳
    踝撕裂傷；乙○○○受有左膝、左手肘多處擦傷等傷害。詎
    丙○○於肇事後，竟未停車察看或對甲○○、乙○○○施以
    救護，即駕車逃逸。嗣因路人見狀，記下丙○○所駕駛車輛
    之車牌號碼並報警處理後，始為警循線查獲而悉上情。
二、案經甲○○、乙○○○訴由桃園縣政府警察局桃園分局報請
    臺灣桃園地方法院檢察署檢察官偵查後提起公訴。
    理  由
壹、程序事項：
    本件認定犯罪事實所引用之本件卷內所有卷證資料（包含文
    書證據、物證等證據），並無證據證明係公務員違背法定程
    序所取得，且被告於本院審理終結前就卷內所有之卷證資料
    之證據能力均表示無意見，且卷內之文書證據，亦無刑事訴
    訟法第159 條之4 之顯有不可信之情況與不得作為證據之情
    形，則依刑事訴訟法第159 條之5 之規定，本件認定犯罪事
    實所引用之本件卷證所有文書證據、物證等證據，均有證據
    能力。
貳、實體事項：
一、被告丙○○固不否認確有於上開時、地，駕車與告訴人甲○○、乙○○○騎乘機車發生碰撞，並致甲○○、乙○○○受
    有上揭所述之傷害，惟矢口否認有何過失傷害及肇事逃逸之
    犯行，辯稱：當日其駕車行經永安路與大興西路交岔口，欲
    右轉進入大興西路時，即有看見告訴人甲○○騎乘機車行駛
    於其右方，其為避免發生碰撞，乃先將所駕駛之車輛向永安
    路之內側車道偏行，以拉長其與甲○○之機車之距離，待進
    入交岔路口後，再右轉進入大興西路之內側車道，係甲○○
    自行騎乘機車撞向其所駕駛之車輛，其當無過失可言；又其
    於轉彎後，由後照鏡並未見到任何異狀，其乃認為並未與何
    人發生碰撞而肇事，始未停車即逕行離去，並非故意逃逸云
    云，惟查：
    (一)本件被告駕車行經上開交岔路口，未注意右側直行車輛動
      態並讓其先行即貿然右轉之情，業據證人甲○○於本院審
      理中具結證稱：渠當時以20至30公里之時速騎乘機車搭載
      證人乙○○○直行於永安路，突然被告駕駛之車輛由渠左
      後方超越渠機車，在渠機車前方後右轉，渠來不及煞車即
      遭被告駕駛車輛之右後門拖倒，而倒地時只覺一陣天昏地
      暗，經路人扶起始發現左腳有受傷流血，而被告是時並未
      停車察看，係路人見狀將被告駕駛車輛之車牌號碼記下後
      交由警方等語屬實，並核與證人乙○○○在本院審理中具
      結證述之：伊當時係由證人甲○○騎車機車所搭載，靠右
      直行於永安路外側車道，本來並未見到被告所駕駛之車輛
      ，係行至與大興西路之交岔路口時，突見被告之車輛由伊
      乘坐機車之左後方超越伊後，在機車之前方右轉，並將伊
      所乘坐之機車撞倒，且未停車即繼續行駛，係路人將伊及
      證人甲○○扶起，而被告駕駛車輛之車牌號碼亦係由他人
      記下交給警方等語相符，自堪信為真實。
    (二)按汽車行駛至交岔路口欲轉彎者，其轉彎車應讓直行車先
      行，道路交通安全規則第102 條第1 項第7 款定有明文。
      本件被告駕車欲右轉彎未讓證人甲○○騎乘之機車先行一
      節已如上述，再參以被告所供稱之：其於右轉前即有看到
      證人甲○○所騎乘之機車，為避免發生碰撞始先往永安路
      之內側車道偏行後，再於交岔路口右轉進入大興西路等語
      ，則既其已注意後方有直行之來車，本即應減速慢行，待
      直行車通過後始得右轉，而非加速超越直行車，並先向內
      側車道偏行後，待進入交岔路口後始在中心遽然右轉，又
      依當時天候晴，路面乾燥無缺陷、無障礙物，且視距良好
      ，並無不能注意之情事，竟疏未注意即貿然名轉，其駕車
      具有過失之情，至為灼然，而臺灣省桃園縣區車輛行車事
      故鑑定委員會亦同此認定，有該委員會96年5 月31日桃縣
      行字第0965201479號函所附桃縣鑑960268號鑑定意見書 1
      份在卷可稽。又證人甲○○、乙○○○因被告之過失行為
      而人車倒地，並分別受有左胸壁挫傷、左手肘擦傷、左腳
      踝撕裂傷及左膝、左手肘多處擦傷等傷害之情，亦有敏盛
      綜合醫院診斷證明書2 紙在卷可稽，併與被告之過失行為
      間具有相當因果關係，是被告駕車因過失造成證人甲○○
      、乙○○○受有上揭傷害一節，自堪以認定。被告辯稱係
      甲○○自行騎乘機車撞向其所駕駛之車輛，其當無過失可
      言云云，即顯屬事後卸責之詞，不足採信。
    (三)承上所述，被告於駕車與證人甲○○騎乘之機車發生碰撞
      ，並造成證人甲○○、乙○○○受有上揭傷害後，未下車
      救護即逕行駕車離去，係由路人記下被告車號後交由員警
      之情，亦據證人甲○○、乙○○○於本院審理中具結屬實
      ，則被告駕駛動力交通工具，肇事致人受傷逃逸一節，亦
      堪認定。被告雖辯稱其係因由後照鏡並未看到異狀始行離
      去，並無逃逸之故意云云，惟其亦供稱其所駕駛之車輛於
      轉彎之際確有感覺到車輛右後方有被撞擊所產生震動，再
      參以其所供述之於右轉前即有見到證人甲○○所騎乘之機
      車直行於其右方，為避免碰撞始在交岔路口中心右轉等語
      ，則其於轉彎前已有發生碰撞之預見，於轉彎之際又有碰
      撞之感覺，衡情一般人均會有已與他人發生碰撞之體認，
      並下車察看，而非僅係透過後照鏡確認，蓋參與交通活動
      之人均知悉後照鏡有其視覺上之死角，然被告卻於擦撞他
      車後逕行駕車駛離該地，其辯稱不具有肇事逃逸故意云云
      ，自顯係狡辯之詞，非可採信。
    (四)此外，復有道路交通事故現場圖、道路交通事故調查報告
      表(一)、(二)及車籍資料查詢、桃園分局埔子派出所交通事故
      現場照片等件在卷可參，本件事證明確，被告犯行洵堪認
      定，應依法論科。
二、核被告丙○○所為，係犯刑法第284 條第1 項之過失傷害罪
    及同法第185 條之4 之肇事逃逸罪。被告所犯上開2 罪間，
    行為互殊、犯意各別，應予分論併罰。爰審酌被告於違規駕
    駛動力交通工具肇事並造成告訴人2 人受有傷害後，竟未施
    以救護即離去該地，行為實不足取，且迄仍未與告訴人2 人
    達成和解或賠償渠等之損失，復又於犯後飾詞狡辯，態度不
    佳，並兼衡被告於本件車禍應負擔全部過失責任及告訴人 2
    人所受傷勢輕重等一切情狀，分別量處如主文所示之刑。
三、末查被告犯罪之時間，係在96年4 月24日以前，且所犯上開
    之罪，均合於中華民國九十六年罪犯減刑條例所規定之減刑
    條件，爰依該條例之規定，分別減其刑期之2 分之1 為拘役
    29日及有期徒刑4 月，並分別諭知易科罰金之折算標準。
據上論斷，應依刑事訴訟法第299 條第1 項前段，刑法第284 條
第1 項、第185 條之4 、第41條第1 項前段、刑法施行法第1 條
之1 第1 項、第2 項，中華民國九十六年罪犯減刑條例第2 條第
1 項第3 款、第7 條、第9 條，判決如主文。
本案經檢察官董良造到庭執行職務。
中    華    民    國    97    年     2     月    1    日
                       交通法庭  審判長法  官  江德民
                                       法  官  陳世旻
                                       法  官  蘇昌澤
以上正本證明與原本無異。
如不服本判決，應於判決送達後10日內向本院提出上訴狀（應附
繕本），其未敘述上訴理由者，應於上訴期間屆滿後20日內補提
理由書狀於本院，上訴於臺灣高等法院。
                                       書記官  田宜芳
中    華    民    國    97    年    2     月    1     日
附錄論罪科刑依據之法條：
中華民國刑法第284 條（過失傷害罪）
因過失傷害人者，處6 月以下有期徒刑、拘役或5 百元以下罰金
，致重傷者，處1 年以下有期徒刑、拘役或5 百元以下罰金。
從事業務之人，因業務上之過失傷害人者，處1 年以下有期徒刑
、拘役或1 千元以下罰金，致重傷者，處 3 年以下有期徒刑、
拘役或2 千元以下罰金。
中華民國刑法第185 條之4 （肇事遺棄罪）
駕駛動力交通工具肇事，致人死傷而逃逸者，處6 月以上5 年以
下有期徒刑。


司法院資訊處製作；財團法人民間司法改革基金會備份。
